---
title: "Metode Pencarian Akar dengan R"
author: "Tim Dosen Matematika Lanjut, Prodi Sarjana Informatika, Universitas Islam Indonesia"
date: "12/3/2020"
output:
  pdf_document: default
  html_document: default
---

Pada tutorial menggunakan `R` kali ini, kita akan mempraktikkan metode pencarian akar dengan metode *Bisection* (Metode Bagi Dua) dan Metode Newton.

*Library* yang akan kita gunakan adalah `cmna` yang dapat anda akses melalui alamat  https://rdrr.io/cran/cmna/.

#### 1. Mempersiapkan `library cmna`

```{r}
library(cmna)
```

#### 2. Mendefinisikan fungsi dan membuat visualisasi kurva fungsi

```{r}
f <- function(x) {
  x^3 + 4 * x^2 - 10
}
```

```{r}
curve(f, xlim=c(0,3), col='blue', lwd=1, lty=2)
abline(h=0)
abline(v=0)
```


#### 3. Metode Bisection

Untuk mencari perkiraan akar dari fungsi $f(x)$ dengan Metode Bagi Dua, gunakan fungsi `bisection` seperti ini,

`bisection(f, a, b, tol = 0.001, m = 100)`.

**Keterangan Argumen**

* f = fungsi

* a = nilai interval pertama

* b = nilai interval kedua

* tol = nilai toleransi error

* m = cacah iterasi maksimal


```{r}
bisection(f, 1, 2)
```

#### 4. Metode Newton

Untuk penyelesaian dengan Metode Newton, terlebih dahulu kita mendefinisikan turunan dari fungsi $f$ menggunakan `library Deriv`.

```{r}
library(Deriv)
```

Berikut ini adalah proses mendapatkan turunan fungsi $f$.

```{r}
fp <- Deriv(f)
fp
```

Untuk mencari solusi akar dari sebuah fungsi dengan Metode Newton, gunakan fungsi `newton` dengan cara:

`newton(f, fp, x, tol = 0.001, m = 100)`

**Keterangan Argumen**

* f = fungsi

* fp = fungsi derivasi dari $f$

* x = nilai perkiraan awal

* tol = nilai toleransi error

* m = cacah iterasi maksimal

```{r}
newton(f, fp, 1.5)
```

#### Latihan

1. Gunakan Metode Bisection untuk mencari perkiraan akar dari fungsi-fungsi berikut!

    a. $f(x)= \sqrt{x}-cos x$ pada selang $[0,1]$ 
  
    b. $f(x)=3(x+1)(x-\frac{1}{2})(x-1)$ pada selang $[-2,1.5]$ dan [-1.25,2.5]
  
    c. $f(x)=x^3-2*x^2+14x-6$ pada selang $[0.1];[1,3.2];[3.2,4]$ dengan toleransi error $10^{-2}$

2. Gunakan Metode Newton untuk mencari perkiraan akar fungsi-fungsi berikut!

    a. $f(x)=x^2-6$ dengan inisialisasi awal $p_0=1$
  
    b. $f(x)=x^3-2*x^2+14x-6$ dengan inisialisasi awal $p_0=1.5$
  
3. Untuk mengerjakan soal 1 dan 2, silakan anda melakukan *adjustment* terhadap parameter cacah iterasi dan atau toleransi error untuk mendapatkan hasil terbaik!